臺灣臺北地方法院刑事判決
111年度審訴字第1213號
公  訴  人  臺灣臺北地方檢察署檢察官
被      告  林駿達




上列被告因詐欺等案件，經檢察官提起公訴（111年度偵緝字第1
060號），被告於準備程序中就被訴事實為有罪之陳述，本院告
以簡式審判程序之旨，並聽取當事人之意見後，經本院合議庭裁
定改依簡式審判程序審理，判決如下：
    主      文
林駿達犯如附表Ｂ所示之罪，各處如附表Ｂ主文欄所示之刑。應執
行有期徒刑壹年肆月。
未扣案之犯罪所得新臺幣壹仟玖佰柒拾元沒收，於全部或一部不
能沒收或不宜執行沒收時，追徵其價額。
    事實及理由
一、按除被告所犯為死刑、無期徒刑、最輕本刑為3年以上有期
    徒刑之罪、或高等法院管轄第一審案件者外，於審判期日前
    之程序進行中，被告先就被訴事實為有罪之陳述時，審判長
    得告知被告簡式審判程序之旨，並聽取當事人、代理人、辯
    護人及輔佐人之意見後，裁定進行簡式審判程序，刑事訴訟
    法第273條之1第1項定有明文。經查，本案被告林駿達被訴
    詐欺等案件，被告於本院準備程序時就被訴事實為有罪之陳
    述，經本院告知被告簡式審判程序之旨，並聽取檢察官及被
    告之意見後，裁定依刑事訴訟法第273條之1第1項之規定，
    改依簡式審判程序進行審判，是本案之證據調查，依刑事訴
    訟法第273條之2規定，不受同法第159條第1項、第161條之2
    、第161條之3、第163條之1及第164條至第170條規定之限制
    ，合先敘明。
二、本案之犯罪事實及證據，除附表一、二之記載，應合併補充
    更正為「附表Ａ」；證據部分補充「被告林駿達於本院準備
    程序及審理中之自白」外，餘均引用臺灣臺北地方檢察署檢
    察官起訴書（如附件）之記載。
三、論罪科刑：
　㈠按刑法上所謂共同實施，並非以參與全部犯罪行為為必要，
    其分擔實施一部分行為者，屬共同正犯；又共同實施犯罪行
    為之人，在合同意思範圍以內，各自分擔犯罪行為之一部，
    相互利用他人之行為，達其犯罪之目的者，即應對於全部所
    發生之結果負責（最高法院28年上字第3110號、46年台上字
    第1304號判例意旨均足資參照）。查被告於本案雖未直接以
    撥打電話等方式對各該被害人為詐騙行為，然被告所參與之
    上開詐欺集團，係以多人分工方式從事不法詐騙，包括集團
    首腦、撥打電話施詐之機房人員等，成員已達3人以上，被
    告負責收取及轉交不法款項之工作，使該集團其他成年成員
    得以順利完成詐欺取財之行為，確係基於自己犯罪之意思參
    與前揭詐欺集團之分工，是被告就本案所為，顯與同案共犯
    蔡孟益及其所屬詐欺集團成年成員間，在合同意思範圍內，
    各自參與行為之部分分工，並與其他參與者相互利用彼此之
    行為，而實行本案犯行，依上說明，被告自應就本案犯罪結
    果均負共同正犯之刑責。
　㈡核被告就本案所為，均係犯刑法第339條之4第1項第2款之三
    人以上共同詐欺取財罪、違反洗錢防制法第2條第1、2款而
    犯同法第14條第1項之一般洗錢罪。被告一行為同時觸犯上
    開罪名，均為想像競合犯，悉應依刑法第55條之規定，從重
    論以刑法第339條之4第1項第2款之三人以上共同犯詐欺取財
    罪。
　㈢告訴人蔡雨潔、許凱婷雖有數次轉帳行為，然該詐欺集團成
    員係基於單一犯罪決意及預定計畫對各該告訴人為詐騙，應
    認屬接續之一行為侵害同一法益，而為接續犯，分別僅論以
    一罪。
　㈣關於詐欺取財罪、洗錢罪罪數之計算，原則上應依被害人人
    數為斷（最高法院108年度台上字第274號、110年度台上字
    第1812號判決意旨參照）。易言之，對不同被害人所犯之詐
    欺取財、洗錢等行為，受侵害之財產監督權既歸屬各自之權
    利主體，且犯罪時、空亦有差距，是對於如附表Ａ所示之被
    害人所為之犯行，應予分論併罰。
　㈤被告就本案所為犯行，與蔡孟益及其所屬詐欺集團成年成員
    間，有犯意聯絡及行為分擔，已如前述，均應論以共同正犯
    。按犯洗錢防制法第14條、15條之罪，在偵查或審判中自白
    者，減輕其刑，洗錢防制法第16條第2項定有明文。查被告
    就本案所犯洗錢防制法第14條第1項一般洗錢罪部分，於偵
    查中及本院準備程序、審理期日均自白犯行，應就其所犯一
    般洗錢罪，依上開規定減輕其刑，然被告所為本案犯行，因
    依刑法第55條想像競合犯之規定，而論以較重之刑法第339
    條之4第1項第2款之加重詐欺取財罪，參酌最高法院108年度
    台上字第4405、4408號判決意旨，被告就其所犯洗錢防制法
    第14條第1項一般洗錢罪自白犯行，核與該法第16條第2項規
    定相符，應於量刑時合併評價，併此說明。
　㈥爰以行為人之責任為基礎，審酌被告不思循正當途徑獲取財
    物，竟為貪圖輕易獲得金錢，參與詐欺集團之犯罪，妨害社
    會正常交易秩序，所為誠屬不該，殊值非難，惟念及被告終
    能坦承犯行之犯後態度，且合於洗錢防制法第16條第2項減
    刑之要件，復考量被告於本案所參與程度為收取及轉交款項
    之工作，而非詐騙案件之出謀策劃者，兼衡被告自陳高職畢
    業之智識程度、入監執行前在果菜市場工作、月薪約新臺幣
    （下同）3萬多元、須扶養就讀高一之子女之家庭生活經濟
    狀況（見本院111年度審訴字第1213號卷，下稱本院卷，第8
    4頁）暨其犯罪動機、目的、手段等一切情狀，分別量處如
    附表Ｂ主文欄所示之刑。
　㈦數罪併罰定應執行刑，係出於刑罰經濟與責罰相當之考量，
    並非予以犯罪行為人或受刑人不當之利益，為一種特別之量
    刑過程，相較於刑法第57條所定科刑時應審酌之事項係對一
    般犯罪行為之裁量，定應執行刑之宣告，乃對犯罪行為人本
    身及所犯各罪之總檢視，除應考量行為人所犯數罪反應出之
    人格特性，並應權衡審酌行為人之責任與整體刑法目的及相
    關刑事政策，在量刑權之法律拘束性原則下，依刑法第51條
    第5 款之規定，採限制加重原則，以宣告各刑中之最長期為
    下限，各刑合併之刑期為上限，但最長不得逾30年，資為量
    刑自由裁量權之外部界限，並應受法秩序理念規範之比例原
    則、平等原則、責罰相當原則、重複評價禁止原則等自由裁
    量權之內部抽象價值要求界限之支配，以使輕重得宜，罰當
    其責，俾符合法律授與裁量權之目的，以區別數罪併罰與單
    純數罪之不同，兼顧刑罰衡平原則。且刑法第51條數罪併罰
    定應執行刑之立法方式，非以累加方式定其應執行刑，苟以
    實質累加之方式定應執行刑，則處罰之刑度顯將超過其行為
    之不法內涵，而違反罪責原則，兼及考量因生命有限，刑罰
    對被告造成之痛苦程度，係隨刑度增加而生加乘效果，而非
    以等比方式增加，是以隨罪數增加遞減其刑罰之方式，當足
    以評價被告行為之不法性之法理（即多數犯罪責任遞減原則
    ）。數罪併罰定其應執行之刑時，除仍應就各別刑罰規範之
    目的、輕重罪間體系之平衡、整體犯罪非難評價、各行為彼
    此間之偶發性、與被告前科之關聯性、各行為所侵害法益之
    專屬性或同一性、數罪對法益侵害之加重效應、罪數所反映
    之被告人格特性與犯罪傾向、社會對特定犯罪例如一再販毒
    行為處罰之期待等，為綜合判斷外，尤須參酌實現刑罰公平
    性，以杜絕僥倖、減少犯罪之立法意旨，為妥適之裁量。茲
    被告本案所犯各罪，其態樣均為詐欺及洗錢，且係在短時間
    內重複為之，犯罪類型之同質性甚高。職此，依據前揭說明
    ，本於罪責相當性之要求，在前揭內、外部性界限範圍內，
    就本案整體犯罪之非難評價、各行為彼此間之偶發性、各行
    為所侵害法益之專屬性或同一性予以綜合判斷，暨斟酌被告
    犯罪行為之不法與罪責程度，及對其施以矯正之必要性，爰
    就被告本案所犯酌定其應執行刑如主文所示，以資儆懲。
四、沒收部分：
　㈠按犯罪所得，屬於犯罪行為人者，沒收之；前2項之沒收，於
    全部或一部不能沒收或不宜執行沒收時，追徵其價額；刑法
    第38條之1第1項前段、第3項分別定有明文。
　㈡被告於本院準備程序中供稱：其報酬係以提領金額的1％計算
    等語（見本院卷第76頁），是被告本案之犯罪所得為1,970
    元乙節（計算式：197,000元×1％＝1,970元），堪可認定，此
    部分未據扣案，應依前揭規定宣告沒收，於全部或一部不能
    沒收或不宜執行沒收時，追徵其價額。
五、據上論斷，應依刑事訴訟法第273條之1第1項前段、第284條
    之1、第299條第1項前段、第310條之2、第454條第2項，判
    決如主文。
本案經檢察官陳鴻濤提起公訴，檢察官陳孟黎到庭執行職務。
中　　華　　民　　國　　111 　年　　11　　月　　24　　日
　　　　　　　　　刑事第二十一庭法　官　劉俊源
上正本證明與原本無異。
如不服本判決，應於收受送達後20日內向本院提出上訴書狀，並
應敘述具體理由；其未敘述上訴理由者，應於上訴期間屆滿後20
日內向本院補提理由書狀（附繕本），「切勿逕送上級法院」。
因疫情而遲誤不變期間，得具狀向法院聲請回復原狀。
　　　　　　　　　　　　　　　　書記官　潘美靜
中　　華　　民　　國　　111 　年　　11　　月　　24　　日
附錄本案論罪科刑法條全文如下：
中華民國刑法第339條之4：
犯第339條詐欺罪而有下列情形之一者，處1年以上7年以下有期
徒刑，得併科1百萬元以下罰金：
一、冒用政府機關或公務員名義犯之。
二、三人以上共同犯之。
三、以廣播電視、電子通訊、網際網路或其他媒體等傳播工具，
    對公眾散布而犯之。
前項之未遂犯罰之。

洗錢防制法第2條：
本法所稱洗錢，指下列行為：
一、意圖掩飾或隱匿特定犯罪所得來源，或使他人逃避刑事追訴
    ，而移轉或變更特定犯罪所得。
二、掩飾或隱匿特定犯罪所得之本質、來源、去向、所在、所有
    權、處分權或其他權益者。
三、收受、持有或使用他人之特定犯罪所得。
　　
洗錢防制法第14條：
有第二條各款所列洗錢行為者，處7年以下有期徒刑，併科新臺
幣5百萬元以下罰金。
前項之未遂犯罰之。
前二項情形，不得科以超過其特定犯罪所定最重本刑之刑。

附表Ａ：
編號 被害人 受騙方式 轉帳時間 轉入帳戶 轉帳金額 提款時間 提款金額 提款地點 1 蔡雨潔 （提告） 網路購物設定錯誤，須依指示操作網路銀行及ATM以取消付款 110年4月20日 19時9分許 新光銀行（103） 帳號：0000000000000號 20,015元 110年4月20日 19時45分許 2萬元 臺北市○○區○○路000號華南銀行之ATM    110年4月20日 20時29分許  29,985元  110年4月20日 20時37分許 2萬元        110年4月20日 20時38分許 1萬元     110年4月20日 20時16分許 臺灣銀行（004） 帳號：000000000000號 29,985元 110年4月20日 20時21分許 2萬元 臺北市○○區○○路000號華南銀行之ATM       110年4月20日 20時22分許 1萬元     110年4月20日 20時33分許  29,985元 110年4月20日 20時38分許 2萬元        110年4月20日 20時39分許 1萬元  2 許凱婷 （提告） 網路購物設定錯誤，須依指示操作網路銀行以取消付款 110年4月20日 20時40分許 臺灣銀行（004） 帳號：000000000000號 29,985元 110年4月20日 20時55分許 2萬元 臺北市○○區○○路000號臺灣企銀之ATM    110年4月20日 20時52分許  49,998元 110年4月20日 20時55分許 2萬元        110年4月20日 20時56分許 2萬元        110年4月20日 21時01分許 19,000元 臺北市○○區○○路000號華南銀行之ATM    110年4月20日 21時01分許  7,022元 110年4月20日 21時02分許 900元        110年4月20日 21時05分許 7,000元        110年4月20日 21時06分許 100元  

附表Ｂ：
編號 犯罪行為 主文 1 即附表Ａ編號1 林駿達犯三人以上共同詐欺取財罪，處有期徒刑壹年參月。 2 即附表Ａ編號2 林駿達犯三人以上共同詐欺取財罪，處有期徒刑壹年參月。 

附件：
臺灣臺北地方檢察署檢察官起訴書
                                   111年度偵緝字第1060號
　　被　　　告　林駿達　男　37歲（民國00年00月00日生）
　　　　　　　　　　　　住○○市○○區○○路00號之7三樓
　　　　　　　　　　　　居新北市○○區○○街00巷0號5樓
　　　　　　　　　　　　國民身分證統一編號：Z000000000號
上列被告因詐欺等案件，業經偵查終結，認應該提起公訴，茲將
犯罪事實及證據並所犯法條分敘如下：
    　　　　犯罪事實
一、林駿達於民國110年4月間某日，加入具有持續性及牟利性之
    有結構性之3人以上之不詳詐欺集團犯罪組織（涉犯組織犯
    罪防制條例部分另案提起公訴），擔任向1號提領車手收水
    之2號車手角色，蔡孟益（另案追加起訴）則擔任持人頭帳
    戶提款卡至金融機構之自動提款機提領款項之1號車手角色
    ，渠等並共同意圖為自己不法之所有，基於詐欺、洗錢等犯
    意聯絡及行為分擔，先由該不詳詐騙集團成員，自110年4月
    20日某時許起，以電話聯絡蔡雨潔、許凱婷，佯以「假網路
    購物須取消付款設定」云云，致蔡雨潔、許凱婷等均陷於錯
    誤，於附表一所示之時，分別轉帳款項至附表一之詐欺集團
    指定之新光銀行（帳號：000-0000000000000號，戶名：蕭
    昆生）、臺灣銀行（帳號：000-000000000000號，戶名：蕭
    昆生）等人頭帳戶內，再由蔡孟益接獲詐欺集團上游指示，
    於110年4月20日在萬華老松公園附近，持林駿達交付之上開
    人頭帳戶提款卡，於附表二所示之時、地之自動提款機，提
    領贓款得逞，再將提領之款項交回給林駿達，渠等以此方式
    掩飾特定犯罪所得之本質、來源及去向，確保詐欺集團取得
    詐騙款項。
二、案經依職權簽分偵辦。
            證據並所犯法條
一、證據清單：
編號 證據名稱 待證事實 1 被告林駿達於偵查時之自白 伊坦承有拿提款卡給同案共犯蔡孟益提款後，蔡孟益有將提領款項交給伊之事實。 2 證人即同案共犯蔡孟益於警詢、偵查中之證述 伊坦承接受被告指示，拿上開金融帳戶提款卡至提款機提款，並將之交還給被告，並由被告交付酬勞等事實。 3 告訴人蔡雨潔、許凱婷於警詢時之指述。 全部犯罪事實。 4 共犯蔡孟益提款之錄影畫面暨翻拍照片、新光銀行（帳號：000-0000000000000號，戶名：蕭昆生）、臺灣銀行（帳號：000-000000000000號，戶名：蕭昆生）等人頭帳戶申請人資料及歷史交易明細表、熱點資料案件詳細列表、臺中市政府警察局第三分局正義派出所受理詐騙帳戶通報警示簡便格式表、內政部警政署反詐騙諮詢專線紀錄表等；臺中市政府警察局第三分局健康派出所受理詐騙帳戶通報警示簡便格式表、內政部警政署反詐騙諮詢專線紀錄表等  
二、核被告所為，係犯刑法第339條之4第1項第2款共同加重詐欺
    取財、洗錢防制法第14條等罪嫌，其係一行為觸犯數罪名，
    請以想像競合犯論。被告與同案共犯蔡孟益及喬裝網拍客服
    人員詐騙告訴人等之不詳詐欺集團其他成員有犯意聯絡及行
    為分擔，請以共同正犯論。
三、依刑事訴訟法第251條第1項提起公訴。
    此　致
臺灣臺北地方法院
中　　華　　民　　國　 111　　年　　5 　　月　　6 　　日
                              檢察官　  陳鴻濤
本件正本證明與原本無異
中　　華　　民　　國　 111　　年　　5 　　月　　20　　日
　                          　書記官    洪珮婷　
附錄本案所犯法條全文 
中華民國刑法第339條之4
犯第 339 條詐欺罪而有下列情形之一者，處 1 年以上 7 年以
下有期徒刑，得併科 1 百萬元以下罰金：
一、冒用政府機關或公務員名義犯之。
二、三人以上共同犯之。
三、以廣播電視、電子通訊、網際網路或其他媒體等傳播工具，
    對公眾散布而犯之。
前項之未遂犯罰之。

洗錢防制法第14條
有第二條各款所列洗錢行為者，處 7 年以下有期徒刑，併科新
臺幣 5 百萬元以下罰金。
前項之未遂犯罰之。
前二項情形，不得科以超過其特定犯罪所定最重本刑之刑。

附表一：
編號 被害人 受騙方式 受騙（入帳）時間 匯（轉）入人頭帳戶 受騙金額 1 蔡雨潔 假網路購物須取消付款設定 110年4月20日19時9分許起，至20時29分許止  新光銀行（帳號：000-0000000000000號，戶名：蕭昆生） 1、20,015元 2、29,985元    110年4月20日20時 16分許起，至20時33分許 臺灣銀行（帳號：000-000000000000號，戶名：蕭昆生） 1、29,985元 2、29,985元  2 許凱婷 假網路購物須取消付款設定 110年4月20日20時 40分許起，至21時1分許止 臺灣銀行（帳號：000-000000000000號，戶名：蕭昆生） 1、29,985元 2、49,998元 3、7,022元 

附表二：
編號 提領時間  提領地點 提領人頭帳戶  提領款項 1 110年4月20日19時45分許起，至20時38分止 臺北市○○區○○路000號華南銀行之自動提款機 新光銀行（帳號：000-0000000000000號，戶名：蕭昆生） 1、20,005元 2、20,005元 3、9,0050元 4、805元 5、20,005元 6、10,005元 7、20,005元 8、10,005元 2 110年4月20日20時57分許起，至20時58分止 臺北市○○區○○路000號臺灣企銀之自動提款機 新光銀行（帳號：000-0000000000000號，戶名：蕭昆生） 1、10,005元 2、105元  3 110年4月20日20時21分許起，至21時6分止 臺北市○○區○○路000號華南銀行之自動提款機 臺灣銀行（帳號：000-000000000000號，戶名：蕭昆生） 1、20,005元 2、10,005元 3、20,005元 4、10,005元 5、19,005元 6、905元 7、7,005元 8、105元 4 110年4月20日20時55分許起，至20時56分止 臺北市○○區○○路000號臺灣企銀之自動提款機 臺灣銀行（帳號：000-000000000000號，戶名：蕭昆生） 1、20,005元 2、20,005元 3、20,005元